【裁判字號】    95,中簡上,761
【裁判日期】    951206
【裁判案由】    家庭暴力防治法
【裁判全文】
臺灣臺中地方法院刑事判決           95年度中簡上字第761號
上  訴  人  臺灣臺中地方法院檢察署檢察官
被      告  乙○○
                    之5
上訴人因被告違反家庭暴力防治法案件，不服本院臺中簡易庭九
十五年度中簡字第二四四七號中華民國九十五年九月十八日第一
審簡易判決（原檢察官聲請簡易判決處刑案號：九十五年度偵字
第一八０八五號），本院管轄之第二審合議庭判決如下︰
    主    文
原判決撤銷。
乙○○違反法院依家庭暴力防治法第十三條所為禁止實施家庭暴
力行為及禁止直接騷擾行為之裁定，處有期徒刑月，如易科罰
金，以新台幣壹仟元折算壹日。
    犯罪事實
一、乙○○係甲○○之夫，兩人間具有家庭暴力防治法第三條第
    一款所定之家庭成員關係。乙○○前因於民國九十四年一月
    十一日向甲○○實施不法侵害行為，經甲○○向本院聲請核
    發民事通常保護令，並為本院於九十四年四月十九日核發九
    十四年度家護字第二二四號民事通常保護令，諭令乙○○不
    得對甲○○實施身體或精神上不法侵害之行為，亦不得直接
    或間接對甲○○為騷擾之聯絡行為，其後因甲○○再向本院
    聲請核發延長上開民事通常保護令之有效期間，經本院於九
    十五年四月十二日核發九十五年度家護聲字第二０號民事通
    常保護令，裁定上開九十四年度家護字第二二四號民事通常
    保護令之有效期間，准自九十五年四月十九日起延長一年。
    詎上開民事通常保護令送達予乙○○後，乙○○竟基於違反
    該民事通常保護令之犯意，因於九十五年七月七日下午一時
    許，在臺中市北屯區○○○街○段四二八號甲○○之工作地
    點，與甲○○發生爭執，遂出手毆打甲○○，致使甲○○因
    此受有上唇瘀傷、兩側上肢多處瘀傷及左胸壁挫傷併疼痛等
    傷害（此傷害部分業據甲○○於偵查中撤回告訴），並以「
    賤貨、爛貨」等語辱罵甲○○，對甲○○為身體上不法侵害
    行為及直接對甲○○為騷擾行為，而違反本院所為上開民事
    通常保護令。
二、案經甲○○訴由臺中市警察局第五分局報請臺灣臺中地方法
    院檢察署檢察官偵查後聲請簡易判決處刑。
    理  由
一、訊據被告乙○○固坦承確於收受上揭民事通常保護令後，仍
    於上開時、地，因故與告訴人甲○○發生爭執，而以上開言
    詞辱罵告訴人等情不諱；惟仍矢口否認有何違反家庭暴力防
    治法之犯行，辯稱：當日係告訴人先動手打伊，伊拉開告訴
    人之手予以阻擋，告訴人始因此自己撞到冰箱而受傷云云。
    經查，被告確已曾收受上開民事通常保護令等情，業據被告
    於警詢、偵查及本院審理中迭次供認在卷，復據告訴人於警
    詢及偵訊中陳述明確，並有本院九十五年度家護聲字第二０
    號民事通常保護令在卷足佐，應認為真。次查，被告所為上
    開犯罪事實，業據告訴人於警詢及偵訊時指述明確，復有中
    國醫藥大學附設醫院診斷證明書及本院上開民事通常保護令
    存卷可稽，足認被告所辯，洵屬矯飾之詞，不足採信。本案
    事證明確，被告上開犯行，堪予認定。
二、按家庭暴力防治法所稱家庭暴力，係指家庭成員間實施身體
    或精神上不法侵害之行為；所稱家庭暴力罪，係指家庭成員
    間故意實施家庭暴力行為而成立其他法律所規定之犯罪，家
    庭暴力防治法第二條第一項、第二項分別定有明文。查被告
    與告訴人乃係夫妻關係，業經其等於警詢及偵訊時陳述詳實
    ，且互核相符，是其等間具有家庭暴力防治法第三條第一款
    所稱家庭成員關係，核被告所為，係犯家庭暴力防治法第五
    十條第一、二款之違反保護令罪。又本院所核發上開保護令
    ，係以一保護令命被告不得對告訴人實施身體上不法侵害之
    行為，以及不得直接或間接對於告訴人為騷擾之聯絡行為，
    故被告違反上開保護令，僅構成家庭暴力防治法第五十條一
    罪，即被告上開犯行，係違反前開保護令之一個行為，僅違
    反之保護令之內容有二項，應僅論以一罪。另按刑法於九十
    四年二月二日經總統令修正公布，自九十五年七月一日施行
    生效，就有期徒刑如易科罰金之折算標準部分，刑法第四十
    一條第一項已修正為：「犯最重本刑為五年以下有期徒刑以
    下之刑之罪，而受六個月以下有期徒刑或拘役之宣告者，得
    以新臺幣一千元、二千元或三千元折算一日，易科罰金。但
    確因不執行所宣告之刑，難收矯正之效，或難以維持秩序者
    ，不在此限。」，而被告上開犯罪時間乃於九十五年七月一
    日新刑法施行生效後之九十五年七月七日，既如上述，自應
    適用修正後刑法第四十一條第一項規定，而以新臺幣一千元
    、二千元或三千元折算一日，作為易科罰金之折算標準。準
    此，原審認被告事證明確，而予以論罪科刑，固非無見，惟
    原審判決適用刑法第二條第一項、修正前刑法第四十一條第
    一項前段及修正前罰金罰鍰提高標準條例第二條規定，而以
    銀元三百元即新台幣九百元作為易科罰金折算標準，即難認
    允當，而上訴人據此上訴指摘原審判決有所不當，為有理由
    ，自應由本院將原判決予以撤銷改判。爰審酌被告不思夫妻
    之情，互予尊重忍讓，竟因細故爭執即毆打告訴人成傷，其
    行為實屬非是，且被告前已曾於九十四年間因違反家庭暴力
    防治法案件，經本院於九十四年十二月二十一日以九十四年
    度易字第二一一六號判處拘役五十九日，如易科罰金，以三
    百元折算一日，緩刑二年，緩刑期間交付保護管束，此有臺
    灣臺中地方法院檢察署刑案資料查註紀錄表及臺灣高等法院
    被告前案紀錄表在卷可稽，竟復為本件犯行，可見顯係漠視
    保護令所為之禁止行為，暨考量被告之素行、犯罪手段、生
    活狀況、智識程度及犯罪後之態度等一切情狀，量處如主文
    所示之刑，並諭知易科罰金之折算標準。
據上論斷，應依刑事訴訟法第四百五十五條之一第一項、第三項
、第三百六十九條第一項前段、第三百六十四條、第二百九十九
條第一項前段，家庭暴力防治法第五十條第一款、第二款，刑法
第十一條前段、第四十一條第一項前段，判決如主文。
中   華    民    國     95     年     12     月   6   日
              刑事第四庭  審判長法  官  林宜民
                                法  官  柯雅惠
                                法  官  許惠瑜
以上正本證明與原本無異。
本件不得上訴。
                                書記官  陳佳君
中    華    民    國    95    年  12      月    6     日
附錄法條：
家庭暴力防治法第50條
（違反保護令罪之處罰）
違反法院依第13條、第15條所為之下列裁定者，為本法所稱之違
反保護令罪，處3年以下有期徒刑、拘役或科或併科新台幣10萬
元以下罰金︰
一禁止實施家庭暴力行為。
二  禁止直接或間接騷擾、接觸、通話或其他連絡行為。
三  命遷出住居所。
四  遠離住居所、工作場所、學校或其他特定場所。
五  命完成加害人處遇計畫：戒癮治療、精神治療、心理輔導或
    其他治療、輔導。


司法院資訊處製作；財團法人民間司法改革基金會備份。
